【裁判字號】    98,訴,2074
【裁判日期】    980728
【裁判案由】    毒品危害防制條例
【裁判全文】
臺灣臺中地方法院刑事判決              98年度訴字第2074號
公  訴  人  臺灣臺中地方法院檢察署檢察官
被      告  甲○○
上列被告因違反毒品危害防制條例案件，經檢察官提起公訴（98
年度毒偵字第1818號），被告於本院準備程序中就被訴事實為有
罪之陳述，經本院合議庭裁定由受命法官獨任依簡式審判程序審
理，判決如下：
    主    文
甲○○施用第一級毒品，累犯，處有期徒刑壹年壹月，扣案之第
一級毒品海洛因壹包（驗餘淨重零點零肆壹捌公克，及內含第一
級毒品海洛因之包裝袋壹只）沒收銷燬之；又施用第二級毒品，
累犯，處有期徒刑陸月。應執行有期徒刑壹年肆月。扣案之第一
級毒品海洛因壹包（驗餘淨重零點零肆壹捌公克，及內含第一級
毒品海洛因之包裝袋壹只）沒收銷燬之。
    犯罪事實
一、甲○○前於民國89年間，因施用毒品案件，經本院裁定送觀
    察、勒戒後，經評定認無繼續施用毒品傾向，於90年1 月15
    日執行完畢釋放出所，且經臺灣臺中地方法院檢察署檢察官
    以89年度毒偵字第7979號為不起訴處分確定。又於前揭觀察
    、勒戒執行完畢釋放後5 年內之90年間，因施用第一、二級
    毒品案件，經本院裁定令入戒治處所施以強制戒治，嗣於92
    年1 月20日執行完畢釋放出所，刑罰部分則經本院91年度訴
    字第344 號判處有期徒刑6 月、4 月，定應執行有期徒刑8
    月確定。另因施用第一、二級毒品案件，經本院93年度訴字
    第906 號判處有期徒刑1 年、4 月，定應執行有期徒刑1 年
    1 月確定，甫於94年7 月5 日縮刑期滿執行完畢。詎其仍不
    知戒絕，復分別基於施用第一級毒品海洛因、第二級毒品甲
    基安非他命之犯意，於98年5 月5 日中午12時許，在臺中市
    ○區○○路280 巷39弄11號住處內，以將海洛因摻入香菸再
    點燃吸食之方式，施用第一級毒品海洛因1 次；另於同年5
    月4 日中午12時許，在上開住處，以將第二級毒品甲基安非
    他命置於玻璃球吸食器內，經加熱後再以口鼻吸食蒸發氣體
    之方式，施用第二級毒品甲基安非他命1 次。嗣於98年5 月
    6 日15時30分許，因騎乘機車違規闖紅燈且形跡可疑，在臺
    中縣太平市○○路496 巷口為警攔檢後，員警發覺其雙手不
    時顫抖，且手臂上有先前以針筒施打毒品所留下之注射痕跡
    而合理懷疑其涉有施用毒品嫌疑，經詢問甲○○後，其坦承
    上情，並扣得第一級毒品海洛因1 包（驗餘淨重0.0418公克
    ，及內含第一級毒品海洛因之包裝袋1 只）。
二、案經臺中縣警察局霧峰分局報告臺灣臺中地方法院檢察署檢
    察官偵查起訴。
    理    由
一、上揭犯罪事實，訊據被告甲○○於本院審理中坦承不諱，而
    被告為警查獲後經採尿送驗結果，確呈嗎啡、甲基安非他命
    陽性反應，有臺中縣警察局霧峰分局偵辦毒品案件真實姓名
    年籍對照表、詮昕科技股份有限公司濫用藥物尿液檢驗報告
    各1 份在卷可稽，此外，復有疑似毒品海洛因之白粉1 包扣
    案可佐。又上開扣案之白粉1 包，經送請專業機構鑑定結果
    ，確屬第一級毒品海洛因（驗餘淨重0.0418公克，及內含第
    一級毒品海洛因之包裝袋1 只）等情，有行政院衛生署草屯
    療養院98年5 月14日草療鑑字第0980500110號鑑定書附卷可
    參，足認被告之自白，應與事實相符，堪予採信。另按施用
    第一、二級毒品為犯罪行為，毒品危害防制條例第10條定有
    處罰明文。故施用第一、二級毒品者，依前揭規定本應科以
    刑罰。惟基於刑事政策，對合於一定條件之施用者，則依同
    條例第20條、第23條之規定，施以觀察、勒戒及強制戒治之
    保安處分。又毒品危害防制條例於92年7 月9 日修正公布，
    自93年1 月9 日施行，其中第20條、第23條將施用毒品之刑
    事處遇程序，區分為「初犯」及「五年內再犯」、「五年後
    再犯」。依其立法理由之說明：「初犯」，經觀察、勒戒或
    強制戒治後，應為不起訴處分或不付審理之裁定；經觀察、
    勒戒或強制戒治執行完畢釋放後，「五年內再犯」者，因其
    再犯率甚高，原實施之觀察、勒戒及強制戒治既已無法收其
    實效，爰依法追訴或裁定交付審理。至於經觀察、勒戒或強
    制戒治執行完畢釋放後，「五年後再犯」者，前所實施之觀
    察、勒戒或強制戒治已足以遮斷其施用毒品之毒癮，為期自
    新及協助其斷除毒癮，仍適用「初犯」規定，先經觀察、勒
    戒或強制戒治之程序。從而依修正後之規定，僅限於「初犯
    」及「五年後再犯」二種情形，始應先經觀察、勒戒或強制
    戒治程序。倘被告於5 年內已再犯，經依法追訴處罰，縱其
    第3 次（或第3 次以上）再度施用毒品之時間，在初犯經觀
    察、勒戒或強制戒治執行完畢釋放五年以後，已不合於「五
    年後再犯」之規定，且因已於「五年內再犯」，顯見其再犯
    率甚高，原實施觀察、勒戒或強制戒治，已無法收其實效，
    即應依該條例第10條處罰（最高法院97年度第5 次刑事庭會
    議決議參照）。查被告前於89年間，因施用毒品案件，經本
    院裁定送觀察、勒戒後，經評定認無繼續施用毒品傾向，於
    90 年1月15日執行完畢釋放出所，且經臺灣臺中地方法院檢
    察署檢察官以89年度毒偵字第7979號為不起訴處分確定。又
    於前揭觀察、勒戒執行完畢釋放後5 年內之90年間，因施用
    第一、二級毒品案件，經本院裁定令入戒治處所施以強制戒
    治，嗣於92年1 月20日執行完畢釋放出所，刑罰部分則經本
    院91年度訴字第344 號判處有期徒刑6 月、4 月，定應執行
    有期徒刑8 月確定，有卷附臺灣臺中地方法院檢察署刑案資
    料查註紀錄表、臺灣高等法院被告前案紀錄表可參，是被告
    既於前揭觀察、勒戒執行完畢釋放後5 年內已再犯施用毒品
    罪，本件施用毒品犯行，自應依法追訴處罰。綜上所述，本
    件事證明確，被告施用第一級毒品海洛因、第二級毒品甲基
    安非他命之犯行，堪以認定，應依法論科。
二、按海洛因、甲基安非他命各係毒品危害防制條例所定之第一
    級、第二級毒品，不得非法施用，是核被告所為，係犯毒品
    危害防制條例第10條第1 項之施用第一級毒品罪、第10條第
    2 項之施用第二級毒品罪。被告為施用毒品海洛因、甲基安
    非他命而分別持有各該毒品之低度行為，已為其施用之高度
    行為所吸收，均不另論罪。另被告因施用第一、二級毒品案
    件，經本院93年度訴字第906號判處有期徒刑1年、4 月，定
    應執行有期徒刑1年1月確定，甫於94年7月5日縮刑期滿執行
    完畢，有臺灣臺中地方法院檢察署刑案資料查註紀錄表、臺
    灣高等法院被告前案紀錄表在卷可考，其受徒刑執行完畢 5
    年內故意再犯本件有期徒刑以上之2 罪，均屬累犯，各應依
    刑法第47條第1 項規定加重其刑（公訴意旨認被告非累犯，
    尚有誤會）。再被告係因騎乘機車違規且形跡可疑，為警攔
    查後，發現其雙手不時顫抖且手臂上明顯有針孔注射之痕跡
    ，並經警詢問被告之前科素行，其坦承有毒品前科，而有合
    理之懷疑被告有施用毒品傾向，嗣被告始交出扣案之毒品海
    洛因1 包，此有臺中縣警察局霧峰分局98年6 月29日中縣霧
    警偵字第0980013446號函暨所附職務報告在卷可參，經核尚
    與自首要件不符，附此敘明。又被告所犯上開2 罪，犯意各
    別，行為互殊，應予分論併罰。爰審酌被告歷經毒品戒斷之
    保安處分程序，復有違反槍砲彈藥刀械管制條例、多次毒品
    前科（參卷附前揭紀錄表），仍未能徹底戒除毒癮，足見其
    意志不堅，惟施用毒品係戕害自身健康及犯後態度尚可等一
    切情狀，分別量處如主文所示之刑，並定其應執行之刑。至
    扣案之第一級毒品海洛因1 包（驗餘淨重0.0418公克，及內
    含第一級毒品海洛因之包裝袋1 只），為查獲之第一級毒品
    業如前述（包裝袋1 只則與沾留之毒品殘渣難以析離，自應
    整體視為毒品），應依毒品危害防制條例第18條第1 項前段
    之規定，併予宣告沒收銷燬之（因鑑驗而滅失之毒品，則不
    予宣告沒收銷燬）。
據上論斷，應依刑事訴訟法第273 條之1 第1 項、第299 條第1
項前段，毒品危害防制條例第10條第1 項、第2 項、第18條第1
項前段，刑法第11條、第47條第1 項、第51條第5 款，判決如主
文。
本案經檢察官乙○○到庭執行職務。
中   華    民     國     98    年     7    月    28   日
                  刑事第十一庭   法  官  劉敏芳
以上正本證明與原本無異。
如不服本判決，應於收受送達後10日內向本院提出上訴書狀 (應
敘述具體理由並按他造當事人之人數附繕本)。
上訴書狀如未敘述理由，應於上訴期間屆滿後20日內補提理由書
於本院。「切勿逕送上級法院」
                                 書記官  陳錫威
中   華    民     國     98    年     7    月    28   日
附錄本案論罪法條：
毒品危害防制條例第10條：
施用第一級毒品者，處6月以上5年以下有期徒刑。
施用第二級毒品者，處3年以下有期徒刑。


司法院資訊處製作；財團法人民間司法改革基金會備份。
